【裁判字號】    98,訴,389
【裁判日期】    980706
【裁判案由】    損害賠償
【裁判全文】
臺灣新竹地方法院民事判決               98年度訴字第389號
    原      告  乙○○○
                          7號.
    被      告  甲○○
                          1號.
    訴訟代理人  丙○○
上列當事人間損害賠償事件，本院於民國98年6 月15日辯論終結
，判決如下﹕
    主      文
被告應給付原告新台幣貳拾萬肆仟伍佰貳拾玖元，及自民國九十
八年四月七日起至清償日止，按年息百分之五計算之利息。
原告其餘之訴駁回。
訴訟費用由被告負擔十分之三，由原告負擔十分之七。
本判決第一項得假執行。
原告其餘假執行之聲請駁回。
    事實及理由
一、原告起訴主張﹕
    （一）被告於民國（下同）97年1 月28日18時20分許，駕駛
          0812-PJ 號自小客車，沿新竹縣湖口鄉○○路513 巷
          由西南往東北方向行駛，途經新竹縣湖路鄉○○路58
          2 號前，未注意致撞及原告，原告因而受有右橈骨骨
          折、前排牙齒斷裂之傷害，爰依侵權行為之法律關係
          請求被告給付醫藥費新臺幣（下同）10,755元、義齒
          器材裝置費120,000 元，精神損害500,000 元，合計
          630,755 元。
    （二）有些牙齒被撞壞，有些雖仍留在牙床上，但都很壞了
          ，不知有多少牙齒，是牙科醫生估價，因沒錢，若有
          錢早就裝好牙齒了。伊就本件車禍之發生並有錯，爰
          起訴請求被告給付630,755 元及自起訴狀繕本送達之
          翌日起至清償日止，按年息百分之5 計算之利息，願
          供擔保，請准宣告假執行。
二、被告主張﹕
    當初調解的時候，原告要求160,000 元，沒有談成的原因，
    是因為被告都沒有提出單據來，保險公司因為沒有單據無從
    給付，伊不願意先行代為墊付。和解必須要確認和解的金額
    ，沒有單據，保險公司無法報銷這筆帳。精神損害的部分，
    不用單據，保險公司會評估。如果只是假牙的估價單，保險
    公司沒有辦法處理。而且原告對本件事故的發生也有過失。
    原告當初牙齒受損害的部分並不是全口，診斷書也沒有提到
    要做全口，其損害並不是全口的損害等語。
三、本院之判斷﹕
    （一）原告主張之事實業據提出診斷證明書、醫藥費用收據
          、估價資料、本院97年度竹北交簡字第505 號刑事簡
          易判決書等件為證，經本院協同到庭之兩整理之爭點
          為﹕1.原告請求賠償之金額是否適當。2.原告是否與
          有過失。
    （二）兩造均不爭執本件侵權行為發生之原因事實，惟被告
          主張原告就本件車禍之發生與有過失，然為原告所否
          認，經查本件車禍係因原告行經未劃有行人穿越道之
          交岔路口，遇有行人穿越時，未暫停讓行人先行通過
          之疏失致撞及穿越道路未注意左右來車之原告所致，
          有本院97年度竹北交簡字第505 號刑事簡易判決可憑
          ，原告雖稱並無疏失，但未提出相關事證以供本院審
          酌，所為之主張，要難採信。本院審酌前述情形，認
          被告就本件車禍之發生應負百分之70之過失責任，原
          告應負百分之30之過失責任。
    （三）按汽車、機車或其他非依軌道行駛之動力車輛，在使
          用中加損害於他人者，駕駛人應賠償因此所生之損害
          ；又不法侵害他人之身體或健康者，對於被害人因此
          喪失或減少勞動能力或增加生活上之需要時，應負損
          害賠償責任；另不法侵害他人之身體、健康、名譽、
          自由、信用、隱私、貞操，或不法侵害其他人格法益
          而情節重大者，被害人雖非財產上之損害，亦得請求
          賠償相當之金額，民法第191 條之2 前段、第193 條
          第1 項、第195 條第1 項定有明文。從而，原告依據
          侵權行為之法律關係請求被告賠償，自屬有據。所得
          請求之項目及金額敘述如下﹕
          1.原告請求醫藥費用10,755元部分，業據提出天主教
            湖口仁慈醫院醫療費用收據、新湖復健科診所收據
            、牙醫門診收據、健保用部分負擔明細為證，此為
            恢復原告身體健康所必需支付之費用，自應准許。
          2.原告請求牙齒修補費用乙節，按損害賠償之目的係
            在填補被害人因侵權行為所受之損害，至於有無修
            復，有無實際支出修復費用，均在所不問。本件原
            告因本件車禍受有「上排牙齒8 顆缺損、下排牙齒
            1 顆缺損、2 顆鬆動」之傷害，有天主教湖口仁慈
            醫院乙種診斷診明書可稽，是被告自不得以原告未
            提出實際裝置牙齒支付之單據即拒絕賠付原告此部
            分所受之損害。依原告所提估價資料，原告裝置牙
            齒之費用為120,000 元，經本院函詢天主教湖口仁
            醫院原告於車禍發生之時至該院診治牙齒之情形，
            經函覆除診斷證明書上之11顆牙外，原告尚有上、
            下排至少7 顆牙，有該院98年4 月22日 (98) 湖仁
            醫病字第192 號函可證。另函詢新芳牙醫診所查詢
            估價之情形，經函覆「乙○○○女士為全口無牙（
            含上下顎）病患，一般全口無牙患者製作全口活動
            假牙需二十八顆牙齒，本院收費標準為單顎收費四
            萬元整，如將假牙製作用之樹脂牙更換為較耐磨之
            塑鋼牙，則單顎加收壹萬元整，如將原假牙之金屬
            床置換為耐摔彈性樹脂材，亦須單顎加收一萬元整
            ，故全口假牙估價計十二萬元整」，有該診所98年
            5 月12日函足證，是原告所提120,000 元之牙齒裝
            置費並非全為本次車禍生造成之損害。原告因本件
            車禍損傷之牙齒為11顆，以估價資料及新芳牙醫診
            函，以一般收費計算，28顆牙花費80,000元，原告
            因本件車禍牙齒之損失為31,429元（計算式﹕8000
            0 ÷28×11＝31429 ，小數點以下四捨五入），超
            過此部分之牙齒裝置費並非本件車禍所造成，自難
            令被告負此賠償責任。
          3.按慰藉金係以精神上所受無形之痛苦為準，非如財
            產損失之有價額可以計算，究竟如何始認為相當，
            自應審酌被害人及加害人之地位、身分資力、家況
            、加害程度並被害人所受痛苦之程度、與其家屬之
            關係暨其他一切情事，定其數額（最高法院48年度
            台上字第798 號、51年度台上字第223 號判例意旨
            參照）。原告於本件車禍發生時已高齡67歲，又受
            有右橈骨骨折及11顆牙齒斷裂、鬆動之傷害，除造
            成身體之痛楚外，對其行動及進食亦有所不便，其
            身心自有遭受痛苦，原告請求慰撫金，應屬有據。
            本院斟酌原告傷勢、受傷原因，兩造身分資力，認
            原告請求之慰撫金為250,000 元，尚屬妥適。
    （四）綜上，原告受損害之金額為292,184 元，惟按損害之
          發生或擴大，被害人與有過失者，法院得減輕賠償金
          額，或免除之，民法第217 條第1 項定有明文。本院
          審酌原告就本件車禍之發生應負百分之20之過失責任
          ，從而，原告請被告給付之金額在204,529 元（小數
          點以下四捨五入）範圍內及自起訴狀繕本送達之翌日
          （即98年4 月7 日）起至清償日止，按年息百分之5
          計算之利息，為有理由，應予准許，逾此數額之請求
          ，為無理由，應予駁回。
四、本件所命給付之金額未逾50萬元，依民事訴訟法第389 條第
    1 項第5 款，就其勝訴部分，應依職權宣告假執行，就其敗
    訴部分，其假執行之聲請失所附麗，應併予駁回。
五、據上論結，本件原告之訴為一部有理由，一部無理由，依民
    事訴訟法79條、第389 條第1 項第5 款，判決如主文。
中    華    民    國    98    年    7     月    6     日
                  民事第二庭    法  官  盧玉潤
以上正本係照原本作成。
如對本判決上訴，須於判決送達後20日內向本院提出上訴狀。
中    華    民    國    98    年    7     月    6     日
                                書記官  謝國聖


司法院資訊處製作；財團法人民間司法改革基金會備份。
